【裁判字號】    92,台非,56
【裁判日期】    920123
【裁判案由】    妨害公務
【裁判全文】
最高法院刑事判決                                  九十二年度台非字第五六號
    上訴人  最高法院檢察署檢察總長
    被  告  甲○○
右上訴人因被告妨害公務案件，對於台灣高雄地方法院中華民國九十一年四月三十日
第一審確定判決（九十一年度易字第七九六號，起訴案號：台灣高雄地方法院檢察署
九十一年度偵字第二０一五號），認為違法，提起非常上訴，本院判決如左：
    主  文
原判決關於妨害公務違背法令部分撤銷。
    理  由
非常上訴理由稱：「一、按判決適用法則不當者，為違背法令，刑事訴訟法第三百七
十八條定有明文。又刑法第一百三十八條毀棄掌管物品罪之行為客體，為公務員本於
職務上關係而掌管之物品。本件依原判決確認之事實為，被告甲○○駕駛所竊取屬林
溪雲所有之車牌號碼ＶＧ∣二八四五號自用小客車，暫停在高雄市○鎮區○○路與興
旺路口五號公園旁，適遇巡邏員警楊馥菖、蔡宏仁經過該處，見渠等行跡可疑上前盤
查時，甲○○則迅速發動車輛逃離現場，駛至鎮○○街四六八號附近公園躲藏，後見
二名警員亦駕駛車號ＺＥ∣四二五六號警車追逐而至，明知警員為防其再度駕車逃逸
，故意將警車橫阻在其車後擋住去路，其已無安全倒車之迴旋空間，竟為逃避逮捕，
猶加速倒車衝撞警車，致警車之右前方板金凹陷受損（警車毀損部分未經告訴），以
此方式對於該二名依法執行職務之警員施強暴等情。按諸前開犯罪事實所載，該警車
係高雄市警察局前鎮分局前鎮派出所值勤巡邏勤務警員楊馥菖，見被告形跡可疑上前
盤查處理勤務所用，足見為公務員本於職務關係而掌管之物品。被告甲○○以其所駕
駛之ＶＧ∣二八四五號自用小客車衝撞該警車，而對依法執行勤務之警員施強暴，致
警車之右前方板金凹陷受損，核係一行為觸犯刑法第一百三十八條、第一百三十五條
第一項之罪，應依想像競合犯從一重以損壞公務員職務上掌管之物品罪處斷。詎原判
決竟漏未判決並漏未引用刑法第一百三十八條，僅論以同法第一百三十五條第一項對
於公務員依法執行職務時施強暴罪，自有判決適用法則不當之違背法令。二、爰依刑
事訴訟法第四百四十一條、第四百四十三條提起非常上訴，以資糾正。」等語。
本院按判決適用法則不當者，為違背法令，刑事訴訟法第三百七十八條定有明文。又
刑法第一百三十八條毀損公務員職務上掌管之物品罪，所稱公務員職務上掌管之物品
，凡該物品由公務員本於職務上之關係所掌管者，即屬之。本件被告甲○○駕駛竊得
之車牌號碼ＶＧ∣二八四五號汽車，暫停在高雄市○鎮區○○路與興旺路口五號公園
旁，適遇巡邏員警楊馥菖、蔡宏仁經過該處，見被告等行跡可疑上前盤查時，被告迅
即發動車輛駛至高雄市鎮○○街四六八號附近公園躲藏，嗣見二名警員仍駕駛車號Ｚ
Ｅ∣四二五六號警車追逐而至，明知警員為防其再度駕車逃逸，已刻意將警車橫阻在
其車後擋住去路，其已無安全倒車之迴旋空間，竟為逃避逮捕，猶加速倒車衝撞警車
，致警車之右前方板金凹陷受損，以此方式對於該二名依法執行職務之警員施強暴，
幸經警員迅速跳離警車始未受傷等情，為原判決所確定之事實。按諸上開事實之記載
，該ＺＥ∣四二五六警車既係警員楊馥菖、蔡宏仁執行巡邏勤務時所駕駛使用之車輛
，自屬公務員職務上掌管之物品。且被告明知該二名警員刻意將警車橫阻在其車後擋
住去路，其已無安全倒車之迴旋空間，竟為逃避逮捕，猶加速倒車衝撞警車，致警車
之右前方板金凹陷受損，而對於該二名依法執行職務之警員施強暴，核係一行為觸犯
刑法第一百三十八條、第一百三十五條第一項，應依想像競合犯從一重以損壞公務員
職務上掌管之物品罪處斷。乃原判決就此部分竟漏未論處刑法第一百三十八條之罪，
而僅論以同法第一百三十五條第一項之罪，自有適用法則不當之違誤。案經確定，非
常上訴意旨，執以指摘，洵有理由。惟原判決關於此部分尚非不利於被告，應由本院
將原判決關於妨害公務部分之違背法令部分撤銷，以資糾正。
據上論結，應依刑事訴訟法第四百四十七條第一項第一款前段，判決如主文。
中      華      民      國    九十二    年      一      月    二十三    日
                              最高法院刑事第三庭
                                  審判長法官  董  明  霈
                                        法官  林  茂  雄
                                        法官  王  居  財
                                        法官  張  祺  祥
                                        法官  郭  毓  洲
      右正本證明與原本無異
                                              書  記  官
中      華      民      國    九十二    年      二      月     十三     日


司法院資訊處製作；財團法人民間司法改革基金會備份。
